【裁判字號】    89,自,142
【裁判日期】    900129
【裁判案由】    侵占
【裁判全文】
台灣彰化地方法院刑事判決                          八十九年度自字第一四二號
    自  訴  人  宏一小客車租賃有限公司
    法定代理人  江福任
    自訴代理人  乙○○
    被      告  丙○○
右列被告因侵占案件，經自訴人提起自訴，本院判決如左：
    主  文
丙○○無罪。
    理  由
一、自訴意旨略以：被告丙○○於民國（下同）八十九年七月四日下午與案外人甲○
    ○向自訴人宏一小客車租賃有限公司租賃車牌號碼ＨＨ─六五五七號小客車乙輛
    使用，並由甲○○具名出租，約明租賃期間自八十九年七月四日下午五時二十九
    分始至同年月五日下午五時二十九分止，共計一天。詎知八十九年七月四日當晚
    ，被告丙○○未告知甲○○即將該車開走，經自訴人屢向甲○○催討亦無結果，
    至八十九年七月十七日，被告丙○○駕駛前開小客車發生車禍，經警通知自訴人
    處理，發現車已嚴重撞毀，不堪修復，被告丙○○明知租車期限，竟不依期限歸
    還，若非車禍之發生，被告亦繼續使用，故其已變更原來之持有意思而為不法所
    有，因認被告丙○○涉有刑法第三百三十五條第一項之侵占罪嫌云云。
二、自訴人認被告涉有右揭侵占犯行，係以被告丙○○與案外人甲○○向自訴人租得
    前開小客車後，當日被告丙○○在未告知之情況下將該車開走，且遲不返還前開
    小客車，被告丙○○顯已變更原來之持有意思而為不法所為主要論據。訊據被告
    丙○○固坦承有於上揭時地在未告知甲○○之情況下即將該車偷開走之事實，惟
    堅決否認有侵占之犯行，辯稱：上開自小客車並非伊所承租，且伊隔天亦有打電
    話給自訴人要求要延一天，伊並無侵占之意思等語。
三、按犯罪事實，應依證據認定之，無證據不得推定其犯罪事實。又不能證明被告犯
    罪者，應諭知無罪之判決，刑事訴訟法第一百五十四條、第三百零一條第一項分
    別定有明文。又刑法上之侵占罪，以侵占之物「本屬自己所持有」為要件，若行
    為人因原持有人對於財物之支配力一時弛緩，乘機取得移歸自己持有，即與侵占
    罪應具之前開要件不符，自應論以竊盜罪，最高法院七十五年度台上字第一０四
    一號判決著有明文可資參照。經查，證人甲○○亦已到庭證稱：「車子租來本來
    都是我在用，本來是租一天，後來鑰匙我放我家桌上，她偷拿去的，把車開走」
    、「（有無同意丙○○將車開走）沒有，他是在七月四日偷開走的，開走後就沒
    有還我」、「（租車用處）我是要載小孩去玩的。後來他（丙○○）有說他要開
    ，因他沒有駕照，我不願意讓他開，後來是他偷開的」等語，核與被告丙○○於
    本院審理時供稱：（何時將車開走）十、十一點左右，我有說我要開，但甲○○
    說我沒有駕照危險不讓我來開，但是我還是執意將車開走，沒得到她同意就將車
    開走等語相符。足見被告丙○○雖與證人甲○○一起去向自訴人承租上開車輛，
    惟上開車輛一承租出來即由證人甲○○占有使用中，被告丙○○並未持有該自小
    客車，此再觀諸該租車契約書係由證人甲○○具名且該車輛鑰匙係由證人甲○○
    保管益明。嗣被告丙○○乘原持有人甲○○對於該自小客車支配力之一時弛緩，
    乘機取得移歸自己持有，揆諸前開判例之說明，即與侵占罪應具之條件不符。此
    外，復查無其他積極證據足認被告丙○○有自訴人指訴之侵占犯行，被告之犯罪
    不能證明，依法應諭知被告無罪之判決。
據上論斷，應依刑事訴訟法第三百四十三條、第三百零一條第一項，判決如主文。
中      華      民      國      九  十      年      一     月   二十九  日
                                      臺灣彰化地方法院刑事第二庭
                                          法      官  康  弼  周
右正本證明與原本無異。
如不服本判決，應於判決送達後十日內向本院提出上訴狀（須附繕本）。
                                          法院書記官  田  慧  賢
中      華      民      國      九  十      年      二     月     五    日


司法院資訊處製作；財團法人民間司法改革基金會備份。
